臺北高等行政法院判決
　　　　　　　　　　　　　　　　　　　 93年度簡字第896號
原　　　告　京西川企業有限公司
代　表　人　甲○○
被　　　告　台北市政府衛生局
代　表　人　張珩（局長）
上列當事人間因藥事法事件，原告不服台北市政府中華民國93年
5月12日府訴字第09312690400號訴願決定，提起行政訴訟，本院
判決如下：
　　主  文
原告之訴駁回。
訴訟費用由原告負擔。
　　事  實
一、事實概要：
    原告於92年7月25日在聯合晚報第八版刊登「京西川元氣床
    墊」產品廣告，於廣告內容刊登有「…京西川元氣床墊，是
    基於『從睡眠當中…增強免疫力』這個理念所研發出來的寢
    具。它產生的陰離子及遠紅外線將帶給您極佳抗體免疫力…
    陰離子功能舒緩頭痛…對於因不安、緊張、睡眠不足等所引
    起頭疼的預防治療特具效果。增強免疫力抗體…預防失眠…
    對…失眠的預防治療也很有效果。殺菌作用…遠紅外線功能
    促進血液循環…將儲存在人體內的老舊廢物和有害儲積物完
    全排出體外。活化腸胃機能…緩和神經與筋肉疼痛…疏通筋
    骨去除疲勞…台灣總代理京西川企業有限公司服務專線：
    00-00000000」等內容，經行政院衛生署中醫藥委員會查獲
    ，並經台北市大安區衛生所查證屬實，被告依違反當時藥事
    法第69條，並依行為時同法第91條規定以92年10月16日北市
    衛四字第09236627500號行政處分書，處以原告新台幣（下
    同）6萬元罰鍰，並命違規廣告應立即停止刊登，原告不服
    ，提出異議，申請復核，經被告92年11月18日北市衛四字第
    09237346700號函復維持原處分，原告仍不服，提起訴願，
    經遭決定駁回，遂向本院提起行政訴訟。
二、兩造聲明：
　(一)原告聲明：
    訴願決定及原處分均撤銷。
  (二)被告聲明：
    1.駁回原告之訴。
    2.訴訟費用由原告負擔。
三、兩造之爭點：原告為販售京西川元氣床墊所刊登之廣告，是
    否為醫療效能之標示或宣傳，違反藥事法規定，而應處以罰
    鍰？
　(一)原告主張之理由：
    系爭商品已取得日本之醫療用承認編號，並經載明其醫療效
    能之說明，原告本著對顧客之說明義務，特別以醫療小百科
    為標題，解釋遠紅外線及負離子之二大功能，應為基本醫學
    常識之解說，並無故意誇大渲染。又關於增強免疫力等相關
    用語，原告係依日本總公司之目錄為準，作字面之中文翻譯
    ，僅係事實之介紹和轉述，並無任何惡意。說明遠紅線及負
    離子，只是基本健康常識的表達，惟恐讀者誤會，特意以醫
    療小百科為題目，正如柳橙含維他命C，可美白，蘋果含鐵
    質、纖維質，可補血及有助消化等。
　(二)被告主張之理由：
    系爭廣告係原告於聯合晚報（92年7月25日）第八版刊登「
    京西川元氣床墊」產品廣告，查系爭廣告產品非屬藥物，惟
    其廣告內容刊登有「…增強免疫力…舒緩頭痛、預防失眠：
    等」等宣稱醫療效能之詞句，案經行政院衛生署中醫藥委員
    會查獲，復經台北市大安區衛生所調查屬實在案。原告雖稱
    此次報紙刊載事宜，全部依據日本總公司（株）京都西川之
    目錄為準，僅做事實和真實介紹之轉述而已。惟查系爭廣告
    產品依藥事法之規定既非屬藥物，即不得有醫療效能之宣傳
    ，如引述相關報導或相關數據，涉及不當或違法自應承當相
    關法律責任，查系爭廣告內容刊登有「…增強免疫力…舒緩
    頭痛、預防失眠…等」已涉及醫療效能之宣傳，顯然違反藥
    事法規定。
　　理  由
一、按藥事法第2條規定：「本法所稱衛生主管機關：在中央為行
    政院衛生署；在直轄市為直轄市政府；在縣（市）為縣（市
    ）政府。」又臺北市政府90年8月23日府秘二字第9010798100
    號公告：「主旨：公告本府主管業務委任事項，並自90年9月
    1日起生效。依據：一、行政程序法第15條。二、臺北市政府
    組織自治條例第2條第2項。公告事項：…六、本府將下列業
    務委任本府衛生局，以該局名義執行之…（八）藥事法中有
    關本府權限事項。…」因此，本件原處分機關為臺北市政府
    衛生局，於法核無不合，應先明。
二、次按行為時藥事法第4條規定：「本法所稱藥物，係指藥品
    及醫療器材。」行為時第13條規定：「本法所稱醫療器材，
    係包括診斷、治療、減輕或直接預防人類疾病，或足以影響
    人類身體結構及機能之儀器、器械、用具及其附件、配件、
    零件。」同法第69條規定：「非本法所稱之藥物，不得為醫
    療效能之標示或宣傳。」同法第70條規定：「採訪、報導或
    宣傳，其內容暗示或影射醫療效能者，視為藥物廣告」，同
    法第91條規定：「違反第六十九條處新台幣六萬元以上三十
    萬元以下罰鍰。」。查原告所販售之「京西川元氣床墊」並
    非藥物，而其於92年7月25日在聯合晚報第八版刊登廣告，
    其廣告內容刊登有「…京西川元氣床墊，是基於『從睡眠當
    中…增強免疫力』這個理念所研發出來的寢具。它產生的陰
    離子及遠紅外線將帶給您極佳抗體免疫力；…陰離子功能舒
    緩頭痛…對於因不安、緊張、睡眠不足等所引起頭疼的預防
    治療特具效果。增強免疫力抗體…預防失眠…對…失眠的預
    防治療也很有效果。殺菌作用…遠紅外線功能促進血液循環
    …將儲存在人體內的老舊廢物和有害儲積物完全排出體外。
    活化腸胃機能…緩和神經與筋肉疼痛…疏通筋骨去除疲勞…
    台灣總代理京西川企業有限公司服務專線：00-00000000」
    等內容，有行政院衛生署92年9月10日衛署藥字第092031292
    1號函附系爭違規廣告及行政院衛生署中醫藥委員會「平面
    媒體監視計畫」平面媒體廣告監視紀錄表、臺北市大安區衛
    生所92年10月3日北市安衛三字第09230856600號函及所附92
    年10月1日訪談原告代理人陳桂華之談話紀錄等影本附卷可
    稽。
三、原告雖主張其本於對顧客之說明義務，特別以醫療小百科為
    標題，解釋遠紅外線及負離子之二大功能，應為基本醫學常
    識之解說，並無故意誇大渲染；又關於增強免疫力等相關用
    語，原告係依日本總公司之目錄為準，作字面之中文翻譯，
    僅係事實之介紹和轉述，並無任何惡意；說明遠紅線及負離
    子，只是基本健康常識的表達，惟恐讀者誤會，特意以醫療
    小百科為題目，正如柳橙含維他命C，可美白，蘋果含鐵質、
    纖維質，可補血及有助消化等等。但查，原告上述廣告內容
    宣稱「元氣床墊，是基於『從睡眠當中…增強免疫力』這個
    理念所研發出來的寢具。它產生的陰離子及遠紅外線將帶給
    您極佳抗體免疫力」，復以醫療小百科方式載明，陰離子功
    能為舒緩頭痛…對於因不安、緊張、睡眠不足等所引起頭疼
    的預防治療特具效果。增強免疫力抗體…預防失眠…對…失
    眠的預防治療也很有效果。殺菌作用…；再以醫療小百科之
    方式載明遠紅外線功能為促進血液循環…將儲存在人體內的
    老舊廢物和有害儲積物完全排出體外。活化腸胃機能…緩和
    神經與筋肉疼痛…疏通筋骨去除疲勞等語。其廣告內容將元
    氣床墊能產生陰離子及遠紅外線聯結有關陰離子及遠紅外線
    醫療效果之介紹，已有暗示或影射醫療效能，依首揭規定，
    應視為藥物廣告。原告此部分主張，核非可採。
四、從而，被告以原告違反行為時藥事法第69條，並依行為時同
    法第91條規定，處以原告6萬元罰鍰，並命違規廣告應立即
    停止刊登，於法並無不合。訴願決定予以維持，亦屬妥適。
    原告主張前詞，請求撤銷訴願決定及原處分，為無理由，應
    予駁回。
五、本件訴訟標的金額未逾20萬元，為適用簡易程序事件，本判
    決爰不經言詞辯論為之，併此敘明。
據上論結，本件原告之訴為無理由，爰依行政訴訟法第233條、
第98條第3項前段，判決如主文。
中　　華　　民　　國　　94　　年　 　1　　月　 24  　 日
                        第一庭法　官  陳國成
上為正本係照原本作成。
本件以訴訟事件所涉及之法律見解具有原則性者為限，始得於本
判決送達後20日內向本院提出上訴狀並表明上訴理由，如已於本
判決宣示後送達前提起上訴者，應於判決送達後20日內補具上訴
理由（均按他造人數附繕本），且經最高行政法院許可後方得上
訴。
中　　華　　民　　國　　94　　年　 　1　　月　 24  　 日
            　　　　　　　　　書記官  王英傑
